【裁判字號】    90,上更(一),400
【裁判日期】    901231
【裁判案由】    違反麻醉藥品管理條例
【裁判全文】
臺灣高等法院高雄分院刑事判決                  九十年度上更(一)字第四號
    上  訴  人
    即  被  告  甲○○
    指定辯護人  本院公設辯護人李佩娟
右上訴人因違反麻醉藥品管理條例案件，不服臺灣高雄地方法院八十七年度訴字第二
三七三號中華民國八十八年一月四日第一審判決（起訴案號：臺灣高雄地方法院檢察
署八十七年度偵字第一一三六二號），提起上訴，判決後經最高法院發回更審，本院
判決如左：
      主      文
原判決撤銷。
甲○○非法販賣化學合成麻醉藥品未遂，累犯，處有期徒刑貳年捌月，安非他命肆小
包（驗後共毛重拾捌點參伍公克）沒收。
      事      實
甲○○於民國八十年、八十一年、八十二年、八十三年間，曾因違反麻醉藥品管理條
例、竊盜、違反麻醉藥品管理條例等案件，分別經台灣高雄地方法院、本院判處有期
徒刑三月、一年四月、六月，均已執行完畢，復於八十五年間，因違反麻醉藥品管理
條例案件，經台灣高雄地方法院判處有期徒刑一年確定，於八十六年十二月十九日執
行完畢，猶不知悔改，緣蔡偉明（另案送觀察勒戒）因施用化學合成麻醉藥品安非他
命，於八十七年五月十四日，在高雄市○○區○○路八五三巷十弄十二號，遭警查獲
，蔡偉明向警方供述其所非法吸用之安非他命來源，並配合警方聯絡甲○○，佯稱欲
再購買新台幣（下同）二千元安非他命，甲○○乃基於營利意圖，於電話中即與蔡偉
明約妥交易地點，而著手非法販賣安非他命，經警於同日下午五時四十五分許，至高
雄市○○街元帥府廟旁統一超商旁，當場逮獲應約前來進行毒品買賣之甲○○，並在
其身上扣得安非他命四小包（驗後共毛重十八點三五公克），該項交易因而未順利成
交。案經高雄市政府警察局鼓山分局移送台灣高雄地方法院檢察署檢察官偵查起訴。
      理      由
一、上訴人即被告甲○○經本院傳訊未到庭，惟依其前之供述矢口否認前揭犯行，辯
    稱：未曾販賣安非他命予蔡偉明，蔡偉明是為脫卸自己販賣之罪嫌而誣陷伊；案
    發當日，蔡偉明聯絡伊，表明係欲返還借款，伊始依約前往；為警在其身上所查
    獲四小包安非他命及夾鏈袋十個，係伊當日甫購入供己施用云云。惟查：
(一)、右揭以電話約見，並帶同警方於約見地點逮獲被告，而被告有對伊販賣安非他命
    等事實，業據證人即購買供己施用之人蔡偉明於警訊時證述綦詳，且證人蔡偉明
    係因施用安非他命，為警查獲具體犯行，經向警方供出其所施用安非他命之來源
    並配合警方追查，在警方授意下，以欲購買二千元安非他命等詞佯向被告購買，
    並約定交易地點，警方人員帶同蔡偉明赴約前往，果然逮獲前來交易之被告，並
    當場在被告身上搜獲安非他命等情，迭據證人即本件承辦警員朱永福於審理中補
    充證述在卷，並有安非他命晶體四包扣案可資佐證，而該扣案之晶體四小包，經
    送驗結果，確屬安非他命晶體，有高雄醫學院附設中和紀念醫院檢驗報告單二紙
    附卷足稽，足見被告係於電話中，與蔡偉明約妥安非他命毒品買賣，嗣依約攜帶
    販賣標的安非他命毒品，前來與蔡偉明進行交貨，已然著手販賣，而於未完成交
    易前，因警方之埋伏而未遂其犯行甚明。
(二)、證人蔡偉明嗣於原審中證稱：「警察叫我打電話給他，我跟他說要還錢」云云；
    惟警訊中，證人蔡偉明本即明確供明被告迭為對伊販賣安非他命，警員據此基於
    查證必要，乃勸諭蔡偉明，循舊例約見被告，以誘引販毒者出面，乃正當合法之
    查證方法，而警員既因蔡偉明之供證，方獲被告涉嫌販賣安非他命訊息，為蒐證
    並得逮獲被告，於委請蔡偉明與被告聯絡之際，為達「人贓俱獲」之明確蒐證目
    的，就誘引之設詞，自必有所指示，係毒販查證之一般常識，警方乃令蔡偉明聯
    繫通話中表明購買安非他命意旨，俾使被告得帶安非他命前往交易，自係事所
    必然，謂證人蔡偉明既應允配合警方辦案，竟以與毒品交易無關之「返還借款」
    語詞，為其誘引方法，明顯與常情有悖，蔡偉明上開審理中所稱，應屬附和被告
    辯詞所為翻異證詞，自無可採信為有利被告之認定。另被告聲請傳訊警方查獲證
    人蔡偉明時同在屋內之人以明被告與蔡偉明間之談話內容一節，按被告於警方查
    獲蔡偉明時，既非在場之人，其對蔡偉明電話中說詞是否有警方以外之第三人在
    場聽聞情況，本無合理主張依據，況證人即警員朱永福於本院結證：當時警方與
    蔡偉明在二樓房間打呼叫器聯絡被告，蔡偉明之友人都在一樓，因所查扣證物都
    是蔡偉明的，蔡偉明也承認，故對他的朋友只查問有無被通緝而已，未加訊問等
    語甚詳，是被告與蔡偉明聯絡時，並無證據足認蔡偉明之何友人有在場與聞，自
    無傳訊調查之必要。
(三)、又被告與蔡偉明間上開毒品交易過程，於呼叫器聯絡後，被告即行回電，並約妥
    毒品交易細節，又不久即攜安非他命四包前來，顯見扣案之安非他命原即被告持
    有中，並有隨時俟機出售牟利意圖，而安非他命毒品係屬違禁物品，取得來源非
    易，成本亦屬不貲，被告甘冒風險，約妥交易，並親自依約交貨，其間有利可圖
    ，乃合理推論。至被告於接獲蔡偉明之聯繫即前來交易安非他命時當場為警扣獲
    之上開安非他命四小包，其原由被告持有中固無疑問，然被告亦係有施用安非他
    命之人，既據被告供明在卷，本次經警採尿送驗結果確有安非他命陽性反應，有
    高雄市立凱旋醫院八十七年五月廿二日高市凱醫檢字第八三三四號檢驗成績書一
    紙附卷足稽，被告平素持有適量之安非他命供己吸食備用，尚符常情，本件一俟
    接獲蔡偉明欲購買安非他命訊息即持以交易，自難遽認該供以交易之安非他命初
    始於販入之初即本販賣意圖，此外復查無其他積極證據足認被告所持有安非他命
    係意販賣而販入，即無販賣既遂可言，附此敘明。綜上所述，被告上開所辯，無
    非卸責之詞，不足採信。本件事證明確，被告販賣安非他命未遂犯行，洵堪認定
    之。
二、被告著手販賣化學合成麻醉藥品安非他命，於完成交易前為警查獲之行為，核係
    犯麻醉藥品管理條例第十三條之一第二項第一款、第三項之非法販賣麻醉藥品未
    遂罪。被告行為後，毒品危害防制條例於八十七年五月二十日公布，自同年月二
    十二日起施行，甲基安非他命經公告列為第二級毒品，並就販賣第二級毒品犯行
    ，亦列有刑罰規定，然舊法即麻醉藥品管理條例第十三條之一第二項第一款之非
    法販賣安非他命罪與新法即毒品危害防制條例第四條第二項之規定相比較，舊法
    即麻醉藥品管理條例第十三條之一第二項第一款之法定刑較有利於被告，爰依刑
    法第二條第一項但書規定，應適用較有利於行為人之舊法即麻醉藥品管理條例刑
    罰規定。本件破獲過程，警方固以誘捕方法逮獲被告並查獲安非他命，買方之蔡
    偉明實際並無購毒之真意，然被告接獲要約立即攜貨前來，足見其持有毒品，主
    觀上本有俟機出售之意願，非因警方之誘引方臨時促萌販賣意圖，無妨於被告原
    即有販賣化學合成麻醉藥品之犯意，並已著手於買賣犯行，僅因警方當場逮獲而
    未完成交易，應僅論以未遂犯耳，附此敘明。再被告非法販賣前之持有安非他命
    行為，本應以意圖販賣而持有論，惟持有後進而販賣，其持有之低度行為應被販
    賣之高度行為所吸收，故不再另論其意圖販賣而非法持有化學合成麻醉藥品罪。
    又查被告前於八十六年間因違反麻醉藥品管理條例案，為原審法院判處有期徒刑
    一年確定，於八十六年十二月十九日執行完畢，有本院被告全國前案紀錄表及臺
    灣高雄地方法院檢察署刑案資料查註紀錄表可稽，其於受有期徒刑執行完畢後，
    五年內再犯本件有期徒刑以上之罪，應論以累犯，加重其刑。本件被告犯行僅及
    未遂，爰依刑法第二十六條第一項前段減輕其刑，並先加重後減輕。被告上開犯
    罪事證已明，原審法院對其論罪科刑固非無見。惟查，被告除上開販賣安非他命
    事實外，並無證據足認尚有其他非法販賣安非他命事實（理由詳如後述），原審
    逕認被告尚先後販賣安非他命二十次予蔡偉明，即有未合；本件扣案之夾鏈袋十
    個，均殘餘有安非他命晶體，顯係已使用過之安非他命包裝袋，其殘留安非他命
    包裝袋之存在，客觀上與吸食相關，難認與販賣行為有必然關係，原審法院遽於
    本件一併宣告沒收，亦有未合。被告上訴意旨否認犯罪，指摘原判決不當，固無
    理由，但原判決既有上開可議之瑕疵，自應撤銷改判。審酌被告貪圖己利，竟非
    法販賣安非他命，戕害他人身心健康，犯後否認犯行，未見悔意，惟本件販賣對
    象僅一人，數量非多等情及其他一切情狀，爰量處如主文第二項所示之刑。本件
    查扣之安非他命粉末四小包（驗後共毛重十八點三五公克）係違禁物，應依刑法
    第三十八條第一項第一款規定，併予宣告沒收。至扣案之殘留安非他命粉未之夾
    鏈袋十個，與本件販賣無關，爰不於本件中一併宣告沒收。
三、公訴意旨另認：被告甲○○意圖不法利益，基於概括犯意，自八十六年十二月間
    起至八十七年五月十四日止連續在高雄市楠梓區莒光國小前，以每小包新台幣二
    千元之價格，販賣安非他命予蔡偉明，共約二十餘次（除上開論罪刑部分以外）
    一節。訊之被告矢口否認此部分犯行，而公訴人所據以為論罪依據之證人蔡偉明
    警訊供證，已據證人蔡偉明於偵審中翻異前詞，改稱係向他人而非向被告購買安
    非他命，按諸修正前麻醉藥品管理條例第十三條規定，吸用安非他命之人，如供
    出安非他命來源因而破獲者，得減輕其刑，是吸用安非他命之人就安非他命來源
    所為供述，虛偽之危險性較高，為擔保其真實性，自應有其他足以令人確信其陳
    述為真之佐證，如能採為判決之基礎。本件證人蔡偉明固於為警查獲時配合警方
    誘捕被告，並在被告身上扣得安非他命粉末四小包及殘有安非他命粉末之夾鏈袋
    十個，然此一事實，僅足證明被告有如上述販賣安非他命未遂及吸用安非他命犯
    行，並無足憑供證明被告警訊中所供承之其餘二十次販賣犯行確屬實情，而蔡偉
    明既已翻供，其不利被告說詞，即有前後矛盾之嚴重瑕疵，自難遽行以該警訊供
    詞據以為不利被告之證據，此外復查無其他積極證據足認被告除上開認定之事實
    外，復有販賣二十次安非他命予蔡偉明，此部分起訴事實即屬不能證明，惟公訴
    人認與前開起訴並論罪科刑部分有連續犯裁判上一罪關係，爰不另為無罪之諭知
    。
四、至檢察官移送併案意旨略以：被告甲○○復於八十七年三月間在高雄市某地，以
    二千元價格販賣一小包安非他命予李宗憲，因認亦有販賣安非他命犯行云云。經
    查，證人李宗憲固於警訊中為上開不利被告意旨之證述，惟嗣於偵查初訊，證人
    李宗憲即翻異前詞，改稱：未向甲○○買過，被查獲那天我是過去看甲○○有沒
    有安非他命可賣，尚未買就被查獲，在警訊中所以說向甲○○買，是因警員不相
    信；我所吸用的安非他命是在五甲不知姓名的人給我等語。查，證人李宗憲既染
    有吸用安非他命惡習，必有多次購買安非他命以供己需之事實，其於警訊中供證
    僅於二個月前向被告購買一次，經被告堅決否認，又無其他補強證據以資佐證，
    自不足信為真實，此部分尚乏積極證據證明，即與上開起訴並論罪科刑部分無裁
    判上一罪關係，又未據起訴，應退回檢察官依法偵辦，併予明。
五、被告經合法傳喚，無正當理由不到庭，爰不待其陳述逕行判決。
據上論斷，應依刑事訴訟法第三百六十九條第一項前段、第三百六十四條、第二百九
十九條第一項前段、第三百七十一條，麻醉藥品管理條例第十三條之一第二項第一款
、第三項，刑法第十一條前段、第二條第一項、第四十七條、第廿六條前段、第三十
八條第一項第一款，判決如主文。
本案經檢察官沈紹嘉到庭執行職務。
中    華    民    國     九十       年      十二      月      三十一    日
                              臺灣高等法院高雄分院刑事第八庭
                                  審判長法官  郭雅美
                                        法官  張盛喜
                                        法官  洪兆隆
右正本證明與原本無異。
如不服本判決，應於判決送達後十日內向本院提出上訴狀，其未述理由者並應於提
出上訴狀後十日內向本院補提理由書（應附繕本)。
                                      書記官  葉淑華
中    華民    國     九十一     年       一       月       三       日
附錄：本判決論罪科刑法條：
麻醉藥品管理條例第十三條之一第二項第一款：
違反前條之規定，其屬於第二條第四款之麻醉藥品者，依左列規定處罰：
一、非法輸入、製造、運輸、販賣者，處五年以上有期徒刑，得併科五萬元以下罰金
    。
                                                                        Ｋ


司法院資訊處製作；財團法人民間司法改革基金會備份。
